【裁判字號】    97,上訴,2804
【裁判日期】    971125
【裁判案由】    毒品危害防制條例
【裁判全文】
臺灣高等法院臺中分院刑事判決        97年度上訴字第2804號
上  訴  人
即  被  告  甲○○
上列上訴人因違反毒品危害防制條例案件，不服臺灣臺中地方法
院97年度訴字第2158號中華民國97年10月2日第一審判決（起訴
案號：臺灣臺中地方法院檢察署97年度毒偵字第634號），提起
上訴，本院判決如下：
    主  文
上訴駁回。
    理  由
一、按刑事訴訟法第350條、第361條、第362條、第367條規定，
    不服地方法院之第一審判決而上訴者，須提出上訴書狀，並
    應敘述具體理由，為上訴必備之程式。至於上訴理由是否具
    體，係屬第二審法院審查範圍，則不在命補正之列，此參照
    同條文之修正理由可明。再上訴人所提出之上訴理由非屬具
    體者，則由第二審法院以上訴不合法律上之程式，判決駁回
    。而所謂具體理由，必係依據卷內既有訴訟資料或提出新事
    證，指摘或表明第一審判決有何採證認事、用法或量刑等足
    以影響判決本旨之不當或違法，而構成應予撤銷之具體事由
    ，始克當之。如僅泛言原判決認定事實錯誤、違背法令、量
    刑失之過重或輕縱，而未依上揭意旨指出具體事由，或形式
    上雖已指出具體事由，然該事由縱使屬實，亦不足以認為原
    判決有何不當或違法者，皆難謂係具體理由，俾與第二審上
    訴制度旨在請求第二審法院撤銷、變更第一審不當或違法之
    判決，以實現個案救濟之立法目的相契合，並節制濫行上訴
    。又上訴書狀未敘述具體理由者，其上訴即屬於同法第362
    條前段所定「上訴不合法律上之程式」之情形，第二審法院
    自應依同法第367條之規定，以判決駁回之（最高法院97年
    度台上字第892號判決意旨參照）。
二、上訴人即被告甲○○（下稱被告）不服原審判決提起上訴，
    其上訴狀所載理由略謂：檢察官起訴，未寄發起訴書予被告
    ，而移交法院審理，係未經正式起訴，法院不得就未經起訴
    之犯罪審判。再原判決所憑之證據，僅為被告警詢時之供述
    及證人賴源吉之證詞暨被告之尿液檢驗報告，然該送驗之尿
    液卻無法比對出有被告DNA，該尿液並非被告所有，該檢驗
    報告不得作為證據。被告雖曾有施用毒品之前科，經論罪科
    刑，但以偏概全，實不合理，原審判決有違誤，難認妥適，
    請撤銷原判決，更為適當合法之判決云云。
三、惟查：(一)被告於96年11月26日警詢時已供承：其於96年11
    月23日下午5時許，在台中公園廁所內施用海洛因，且於查
    獲當天即96年11月26日下午8時50分許在台中市第一分局偵
    查隊廁所內親自排放於空瓶內，並完成封籤、捺印等情，亦
    據被告於警詢時供明在卷 (見警卷第1頁反面至第2頁正面)
    。且於97年1月29日檢察官偵訊時供稱：尿液係伊排放等情
    在卷 (見97年毒偵字第364號偵查卷第4頁）。而經原審於97
    年8月12日準備程序期日勘驗該警詢筆錄之錄音光碟結果，
    亦與筆錄所載內容相符。又承辦本案之台中市警察局第一分
    局員警賴源吉於97年9月8日原審審理時亦結證：伊於被告案
    發當天值班，被告很配合警方採尿，該尿液確係由被告親自
    在警局辦公室內之廁所排放後，隨即由伊在辦公室內當被告
    之面前封籤，再送驗無訛，亦據證人賴源吉於97年9月18日
    原審審理時結證在卷（見原審卷第35頁正面至第36頁正面）
    。復有卷附被告於96年11月26日立具之台中市警察局第一分
    局偵查隊採集尿液鑑定同意書及台中市警察局第一分局偵查
    隊委託檢驗之尿液代號與真實姓名對照表在卷可按 (見警卷
    第3~4頁)。綜上事證情況，堪認該尿液確係於案發當天由被
    告親自排放採集無訛。是以該尿液經內政部警政署刑事警察
    局鑑驗結果，雖未能驗出被告之DNA反應，但係由於經抽取
    該尿液並無檢出DNA，而無從鑑定，並非該尿液之DNA與被告
    不符等情，有內政部警政署刑事警察局97年4月23日刑醫字
    第097004204 4號鑑驗書在卷可稽 (見97年毒偵字第634號偵
    查卷第14頁），自不能因此遽認該尿液非採自被告，而為被
    告有利之認定。(二)被告於前開時間為警採取之尿液，經囑託
    中山醫學大學附設醫院檢驗科藥物檢測中心檢驗結果確呈嗎
    啡 (海洛因於體內代謝後之反應)及甲基安非他命陽性反應
    ，有卷附中山醫學大學附設醫院檢驗科藥物檢測中心尿液檢
    驗報告可憑，並依據法務部調查局92年1月2日調科壹字第09
    100892030號函及行政院衛生署藥物食品檢驗局81年2月8日
    （81）藥檢壹字第001156號函所載關於毒品海洛因及甲基安
    非他命進入人體內經代謝後，排除體外之時限，以推算被告
    施用毒品行為可能之時間，足認被告自96年11月26日晚間採
    尿時起，回溯4日內某時刻止，確有分別施用海洛因及甲基
    安非他命各1次之情事無訛。
四、綜上所述，原判決採酌上開證據情況，認定被告施用第一、
    二級毒品之犯行，已詳敘其調查、取捨證據之結果及憑以認
    定之心證理由，核其敘述之理由，無有何違反論理法則或經
    驗法則之情形。其進而適用毒品危害防制條例第10條第1項
    、第2項相關規定，予以論罪科刑，認事用法核無違誤。復
    查被告前有多起犯罪前科紀錄，曾因施用毒品案件，經依本
    院裁定送觀察、勒戒後，認無繼續施用毒品之傾向，於96年
    1月26日執行完畢釋放，並由臺灣臺中地方法院檢察署檢察
    官以95年度毒偵字第5829號為不起訴處分確定（此部分甲○
    ○係冒用其兄蔡建國名義應訊、接受裁定及觀察、勒戒，業
    經法院裁定更正，甲○○因此涉犯偽造文書案件，並經法院
    判刑確定）；復曾因詐欺案件，經臺灣彰化地方法院以95年
    度斗簡字第59號判處有期徒刑5月確定，嗣經減刑為有期徒
    刑2月又15日，於96年7月16日執行完畢，有臺灣高等法院被
    告前案紀錄表在卷可按，被告於上開有期徒刑執行完畢後5
    年之內，故意犯本案各罪，均構成累犯，自應依法加重其刑
    至明，再衡之施用第一級毒品罪之法定本刑為6月以上5年以
    下有期徒刑，而施用第二級毒品罪之法定本刑為3年以下有
    期徒刑，則原審審酌被告之素行、品行、智識程度、犯罪之
    動機、目的、手段、所生危害及其犯後態度不佳，未見悔意
    等一切情狀，就其所犯施用第一級毒品罪及施用第二級毒品
    罪，各量處有期徒刑1年及8月，並定應執行刑為有期徒刑1
    年6月，並無違「罪刑相當」原則，亦無量刑過重之情形。
    是以被告以上開情詞提起上訴，固具備形式上之理由，但究
    其實質，明顯對於原判決所認定之犯罪事實及量刑基礎不生
    動搖。綜上所述，原審判決對於被告論罪科刑，俱無違法不
    當之處，被告未提新事證，亦未依據卷內之訴訟資料，指摘
    原審決有何足以影響判決本旨之不當或違法，構成應予撤銷
    之具體事由，乃徒憑己意漫指原審判決不當，其上訴自屬違
    背法律上之程式，應予以駁回，爰依刑事訴訟法第367條前
    段、第372條之規定，不經言詞辯論判決如主文。
中    華    民    國    97    年    11    月    25    日
            刑事第三庭    審判長法  官  王  增  瑜
                                法  官  廖  柏  基
                                法  官  蔡  紹  良
以上正本證明與原本無異。
施用第一級毒品罪部分，得上訴。
施用第二級毒品罪部分，不得上訴。
如不服本判決應於收受送達後10日內向本院提出上訴書狀，其未
敘述上訴之理由者，並得於提起上訴後10日內向本院補提理由書
（均須按他造當事人之人數附繕本）「切勿逕送上級法院」。
                                書記官  許  麗  花
中    華    民    國    97    年    11    月    25    日


司法院資訊處製作；財團法人民間司法改革基金會備份。
